【裁判字號】    98,易,846
【裁判日期】    980430
【裁判案由】    詐欺
【裁判全文】
臺灣臺中地方法院刑事判決               98年度易字第846號
公  訴  人  臺灣臺中地方法院檢察署檢察官
被      告  甲○○
上列被告因詐欺案件，經檢察官提起公訴（九十七年度偵字第二
七二六０號），被告於準備程序就被訴事實為有罪之陳述，本院
合議庭裁定由受命法官獨任進行簡式審判程序，並予判決如下：
    主    文
甲○○幫助意圖為自己不法之所有，以詐術使人將本人之物交付
，處有期徒刑月，如易科罰金，以新台幣壹仟元折算壹日。
    犯罪事實
一、甲○○前無不法之犯罪前科紀錄，素行尚佳，其明知個人在
    金融機構帳戶之存摺、提款卡係供自己使用之重要理財工具
    ，關係個人財產、信用之表徵，且可預見存摺、提款卡及其
    密碼資料如交予他人使用，而未加以闡明正常用途，極易被
    利用為與財產有關之犯罪工具，竟仍不顧他人可能遭受財產
    上損害之危險，而基於縱若其金融機構之帳戶資料被利用作
    為詐欺取財之用，亦不違背其本意之幫助犯意，於民國97年
    9月17日至24日前之某時，在臺中市○○區○○路與北屯路
    之交叉路口附近，以新臺幣（下同）3000元之代價，將其前
    在臺中縣豐原市后里郵局（局號000000－0號，起訴書誤為
    豐原郵局）所開立之帳號000000－0號活期儲蓄存款帳戶之
    存摺、晶片金融卡及密碼資料均出售交付予真實姓名、年籍
    均不詳之成年男子，而容許該人所屬詐欺集團成員藉該帳戶
    資料以遂行詐欺取財犯罪。該名成年男子於取得甲○○所提
    供之前揭郵局帳戶資料後，即與共組詐欺集團之其他成員共
    同基於意圖為自己不法所有之犯意聯絡，以僭充為網路購物
    商家，傳遞訊息訛稱已標得網購商品，需匯款購物之方式，
    先後向居住於高雄縣燕巢鄉之戊○○、臺北縣蘆洲市之丙○○與臺北縣永和市之丁○○行騙，使戊○○、丙○○、丁○○俱不疑有詐而陷於錯誤，分別於97年9月24日上午9時31分
    許、同日中午12時7分許與上午9時55分許，各依對方指示將
    所有之11000元、6700元與9100元均轉匯入甲○○所開設之
    上開郵局帳戶內。未幾，即由前述詐欺集團成員持甲○○所
    提供之晶片金融卡與密碼資料，提領戊○○等人遭詐騙所匯
    入之款項。嗣因戊○○等人皆發覺有異，乃知受騙而報警處
    理，始由員警進而循線查悉上情。
二、案經臺北縣政府警察局蘆洲分局報請臺灣臺中地方法院檢察
    署檢察官偵查起訴。
    理    由
一、訊據被告甲○○坦認確有於上揭時地，將前開其所開設臺中
    縣豐原市后里郵局帳戶之存摺、晶片金融卡及密碼資料，均
    提供予真實姓名、年籍均不詳之成年男子所屬詐欺集團成員
    使用之事實，且該名成年男子所屬詐欺集團成員所為之前述
    詐欺犯行，亦據被害人戊○○、丙○○及丁○○先後於警詢
    中均指述綦詳（見偵查卷第7頁至第11頁，本院卷第16頁至
    第17頁），並有中國信託與郵政自動櫃員機交易明細表、郵
    政國內匯款執據、購物網站網頁資料、中華郵政股份有限公
    司豐原郵局97年10月13日營字第0970202031號函附之被告所
    設立上開郵局帳戶之申辦資料與客戶歷史交易清單等件在卷
    可參（見偵查卷第13頁至第17頁、第22頁至第26頁，本院卷
    第29頁至第34頁）。又按刑法上之故意，分直接故意（確定
    故意）與間接故意（不確定故意），「行為人對於構成犯罪
    之事實，明知並有意使其發生者」為直接故意，「行為人對
    於構成犯罪之事實，預見其發生而其發生並不違背其本意者
    」為間接故意；一般人至銀行開設帳戶並非難事，如非洗錢
    、犯罪等不法目的，依常情並無捨棄自己帳戶而迂迴收受他
    人帳戶使用之理，是被告對於該名成年男子所屬詐欺集團成
    員可能將其所出售之帳戶資料用來作為詐欺等非法用途上，
    應有所預見，且不違背其本意，其竟仍提供帳戶資料予該名
    成年男子所屬詐欺集團成員使用，足見該名成年男子所屬詐
    欺集團成員將被告所提供之帳戶資料用來作為詐欺取財之用
    ，為被告所容認及允許。另查金融機構帳戶可供款項之存匯
    、提領，係一般人均可輕易申請開設，並無任何資格條件之
    限制，且金融存款帳戶，事關存戶個人財產權益之保障，其
    與存戶印鑑章、提款卡結合，專屬性、私密性更形提高；除
    非本人或與本人具密切關係之人，難認有何理由可自由流通
    使用該存摺、印章；一般人亦均有應妥為保管存摺及提款卡
    ，以防止存摺及提款卡被他人冒用之認識，縱有特殊情況偶
    有將存摺、提款卡交付他人之需，亦必深入瞭解其用途後始
    行提供使用，實乃吾人日常生活經驗與事理；且存摺、印章
    及提款卡等有關個人財產、身分之物品，如淪落不明人士手
    中，極易被利用為與財產犯罪有關之犯罪工具；而與他人於
    身分上不具密切關係之人，竟要求他人提供帳戶資料以為使
    用，此等行為，客觀上已屬可疑，且顯係供為某非正當資金
    進出使用，而隱瞞其流程及行為人身分曝光之不法意圖亦可
    預見；若此之社會現實，恆係一般人本於日常生活經驗即可
    體察，本件被告對此自亦難諉為不知，是被告提供其所開設
    之前揭郵局帳戶資料時，應有幫助他人犯詐欺取財罪之不確
    定故意，堪可認定。綜此，本件事證至臻明確，被告幫助詐
    欺犯行洵堪認定。
二、查前開真實姓名、年籍均不詳之成年男子所屬詐欺集團成員
    ，基於意圖為自己不法所有之犯意聯絡，以上述之方式，先
    後對被害人戊○○、丙○○及丁○○行騙，並致使被害人戊○○等人均陷於錯誤，因而交付本人之財物，該名成年男子
    所屬詐欺集團成員所為，應係犯刑法第三百三十九條第一項
    之詐欺取財罪。被告甲○○出售提供其所開設前揭郵局帳戶
    之存摺、晶片提款卡及密碼資料予不詳姓名成年男子所屬詐
    欺集團成員，以為詐欺取財所用，係基於幫助他人詐欺取財
    之不確定故意，且所為屬詐欺取財罪構成要件以外之行為，
    核其所為則係犯刑法第三十條第一項、第三百三十九條第一
    項之幫助詐欺取財罪。被告以一交付郵局帳戶資料予該名成
    年男子之行為，幫助所屬詐欺集團成員分別對被害人戊○○
    、丙○○及丁○○為詐欺取財，其以一行為觸犯三個構成要
    件相同之幫助詐欺罪名，構成同種想像競合犯，依刑法第五
    十五條之規定，應依情節較重者即對被害人戊○○所為之該
    次幫助詐欺犯行論以一罪。起訴意旨雖僅就被告提供其前開
    郵局之帳戶資料，以幫助前揭不詳姓名成年男子所屬詐欺集
    團成員詐騙被害人戊○○、丙○○財物之部分提起公訴，而
    就此詐欺集團成員以同一帳戶資料供詐騙被害人丁○○所用
    之犯行部分，未經起訴，惟該未經起訴部分之犯行，既與前
    揭檢察官起訴並經論罪之犯行部分有想像競合犯之裁判上一
    罪關係，已如前述，應為起訴效力所及，公訴檢察官復於本
    院補充更正之（見本院卷第27頁反面），本院自得併予審論
    之。被告幫助該名成年男子所屬詐欺集團成員犯詐欺取財罪
    ，為幫助犯，應依刑法第三十條第二項之規定減輕其刑。
三、爰審酌被告甲○○之素行，其明知所提供之帳戶資料將有可
    能遭人供做詐欺取財之工具，竟為貪圖不法銷售之利益，執
    意將其所設立之郵局帳戶資料提供予不法份子使用，非惟幫
    助詐騙者遂行詐財目的，同時使詐欺者得以隱匿其真實身分
    ，減少遭查獲之風險，愈使其肆無忌憚，助長犯罪之猖獗，
    破壞社會秩序甚鉅，並衡酌本件被害人戊○○、丙○○及丁○○先後因遭詐騙而匯入被告所開設郵局帳戶內之款項近30
    000元，被告犯後坦認犯行，尚見其悔悟之意之犯罪後態度
    等一切情狀，量處如主文所示之刑，並諭知易科罰金之折算
    標準。
四、至被告甲○○所提供之郵局帳戶之存摺、提款卡等物，雖係
    被告所有並供其違犯本件犯罪所用之物，但均未據扣案，又
    無證據證明該等物件仍屬存在，為免滋生日後執行困難，爰
    不併予諭知沒收。再被告本件犯罪之型態為幫助他人詐欺取
    財，因詐欺取財之正犯是否屬於共同正犯，與被告應成立之
    罪名、刑責均無涉，為免累贅，爰不於主文欄諭知被告幫助
    「共同」詐欺取財，均附此說明。
據上論斷，依刑事訴訟法第二百七十三條之一第一項、第二百九
十九條第一項前段，刑法第三十條第一項前段、第二項、第三百
三十九條第一項、第五十五條、第四十一條第一項前段，刑法施
行法第一條之一第一項、第二項前段，判決如主文。
本案經檢察官乙○○到庭執行職務。
中    華    民    國    98    年    4     月    30    日
                  刑事第三庭  法  官  陳思成
以上正本證明與原本無異。
如不服本判決應於收受判決後10日內向本院提出上訴書狀，並應
敘述具體理由；其未敘述上訴理由者，應於上訴期間屆滿後20日
內向本院補提理由書（均須按他造當事人之人數附繕本）「切勿
逕送上級法院」。
                              書記官  吳詩琳
中    華    民    國    98    年    4     月    30    日
附錄論罪科刑法條
刑法第三百三十九條第一項
意圖為自己或第三人不法之所有，以詐術使人將本人或第三人之
物交付者，處五年以下有期徒刑、拘役或科或併科一千元以下罰
金。


司法院資訊處製作；財團法人民間司法改革基金會備份。
